【裁判字號】    90,訴,434
【裁判日期】    900820
【裁判案由】    妨害自由等
【裁判全文】
臺灣板橋地方法院刑事判決                            九十年度訴字第四三四號
    公  訴  人  臺灣板橋地方法院檢察署檢察官
    被      告  丙○○
                丁○○
                甲○○
右列被告因妨害自由等案件，經檢察官提起公訴（八十九年度偵字第五九三一號），
本院判決如左：
    主  文
丙○○、甲○○共同以其他非法方法，剝奪人之行動自由；丙○○處有期徒刑壹年；
甲○○處有期徒刑陸月，如易科罰金，以參佰元折算壹日。
丁○○無罪。
    事  實
一、丙○○前曾於民國七十九年間因殺人未遂、殺人、重傷害等案件分別經判決確定
    ，經合併定應執行刑為有期徒刑二十年，嗣於八十年獲減刑為十四年二月，而於
    八十六年四月三日因假釋出監，復於八十七年因殺人未遂案件經臺灣高等法院判
    處有期徒刑五年確定，前開假釋亦因而撤銷，並應續執行殘刑六年一月九日，現
    正接續執行中，仍不知警惕，八十八年八月二十三日凌晨二時許，於臺北縣土城
    市○○路○段十號「胡思亂想歌ＫＴＶ」擔任常務董事之戊○○攜同其女友乙○○前往上址與十餘名友人同歡消費，惟日前戊○○因曾在臺北市○○○路之某一
    酒店消費積欠帳款未清，遭該店人員追索至其住處毆打逼債，戊○○因懷疑可能
    係曾在該酒店任職之女友乙○○匿報其行蹤，經「胡思亂想ＫＴＶ」之負責人丙○○於店內察覺戊○○臉上傷痕詢以而得悉上情後，丙○○深覺所屬遭辱極為不
    滿，即當場於店內包廂斥罵戊○○、乙○○，乙○○因而當場即與戊○○發生爭
    吵，並掌摑戊○○一耳光，丙○○見狀更為氣憤，亦當場掌摑毆打戊○○、乙○○以制止二人繼續爭吵。嗣丙○○乃於當日凌晨四時餘許，即指示所屬在該店任
    職之甲○○及綽號「阿路」（即起訴書所載之綽號諧音「阿富」）之不詳年籍成
    年男子備車，三人即基於相互間共同犯意之聯絡，丙○○乃乘戊○○前往包廂外
    如廁時，先命不知情而在該店任職之丁○○至包廂內告知乙○○謂丙○○請其外
    出至店門口，乙○○不察，即隨同至該店門口，甲○○隨即駕駛一部不詳車號之
    黑色轎車駛至，丙○○即嚇令乙○○進入車內，因先前乙○○曾遭丙○○毆打而
    甚為畏懼，不得不遵從其指示上車而入車內右後座，丙○○亦隨即入車內右前座
    ，綽號「阿路」之男子則坐於車內左後座，三人隨即違反乙○○之意願而將之載
    往臺北縣土城市○○路○段靠近北部第二高速公路附近之不詳山區地點，而非法
    剝奪乙○○之行動自由，下車後丙○○即逼問乙○○供出前述逼債毆打戊○○之
    酒店人員，因乙○○拒不吐實，丙○○即基於相互間共同傷害之故意，自車內取
    出一支不詳之人所有之棒球鋁棒，交由綽號「阿路」之男子並命持以毆打乙○○
    ，林哲也則在路旁把風，造成乙○○因而受有右上臂血腫（八乘十二公分）、右
    前臂瘀血（二乘二公分）、右肘挫傷（一乘三公分）、左大腿瘀血腫（九乘六公
    分）、右小腿後側（十二乘六公分）、前側（三乘六公分）瘀血、左背瘀血（七
    乘六公分）、下背瘀血（二乘十二公分）、右鼻側瘀血（一乘一公分）等傷害，
    嗣又將乙○○載往土城市○○路○段附近某不詳之廢棄撞球場後，甲○○始先行
    離去。直至同日下午一時許，丙○○與謝仁宗聯絡後，始與綽號「阿路」之男子
    將乙○○載返臺北縣土城市○○路二七巷三八號之一丁○○家中，並交由已在該
    處等候之謝仁宗接回乙○○。
二、案經乙○○訴由臺北市政府警察局大同分局報請臺灣板橋地方法院檢察署檢察官
    偵查起訴。
    理  由
壹、被告丙○○、甲○○有罪部分：
一、訊據被告丙○○矢口否認有何剝奪告訴人乙○○行動自由及傷害犯行，辯稱當時
    係告訴人與證人戊○○爭吵，負氣自行上其車內，伊並沒有強押告訴人上車，而
    在車上伊坐於前座後即睡著，惟車行途中，綽號阿路之男子在後座與告訴人發生
    爭執，伊驚醒後，發現告訴人左臂受傷紅腫，伊並未毆打告訴人，告訴人於偵查
    中指訴不實等語。另訊據被告甲○○固不否認於右揭時地駕車搭載被告丙○○、
    綽號阿路男子及告訴人自上址「胡思亂想ＫＴＶ」離去，惟亦矢口否認非法剝奪
    告訴人行動自由及傷害犯行，辯稱：係告訴人自行上車，彼等本來要去丁○○家
    ，但車行途中，綽號阿路之男子與被害人發生爭執，伊即把車子停在路邊，下車
    後伊有看到綽號阿路之男子持棒球棒毆打告訴人，惟伊並未參與等情。惟查上揭
    被告丙○○如何夥同被告甲○○、綽號阿路之成年男子嚇令告訴人上車後，共同
    將之載往臺北縣土城市附近不詳山區，並由被告丙○○自車內取出棒球鋁棒一支
    交由綽號阿路之之男子毆打告訴人成傷後，再將之載往土城市某一家廢棄撞球場
    而剝奪其行動自由之事實，已據告訴人於警訊及偵查中迭次指訴歷歷，並有診斷
    證明書一紙及告訴人受傷照片六紙在卷可憑，而被告甲○○於偵查中亦自承：「
    上車後開至往三峽的高速公路附近，我們四人即下車，劉（即被告丙○○）即交
    電話給林（即告訴人），要她供出酒店人員，因林不說，阿富（按即阿路）就打
    她，我則站在巷口等，之後我們又上車，至中央路四段之撞球場，另外一名少爺
    就載回我公司」等語，而本件緣起係因日前證人戊○○因曾在臺北市○○○路之
    某一酒店消費積欠帳款未清，遭該店人員追索至其住處毆打逼債，證人戊○○因
    懷疑可能係曾在該酒店任職之女友告訴人匿報其行蹤，經「胡思亂想ＫＴＶ」之
    負責人被告丙○○察覺證人戊○○臉上傷痕詢以得悉上情後，被告丙○○深覺所
    屬遭辱極為不滿，即當場於店內包廂斥罵證人戊○○及告訴人，告訴人因而當場
    即與證人戊○○發生爭吵，並掌摑證人戊○○一耳光，被告丙○○見狀更為氣憤
    ，亦當場掌摑毆打證人戊○○及告訴人以制止二人繼續爭吵之事實，已據證人戊○○於偵查中及本院審理時證述甚詳，並為告訴人於偵查中所指稱相符（見偵查
    卷第五十七頁），而告訴人於警訊時復指稱：「我在店門口時，丙○○就叫我上
    車，我之前在店內曾被揍過一拳（眼睛部位），內心生恐懼，便跟他上車」（見
    偵查卷第三頁背面），足見被告丙○○顯係不滿其所屬即證人戊○○疑遭告訴人
    密報遭毆受辱，出於為教訓告訴人而強行將告訴人載往不詳山區毆打並逼問幕後
    毆打之酒店人員甚明，是被告等人雖並未強行拉扯告訴人上車，但告訴人顯係因
    先前遭毆及被告丙○○之嚇令而心生恐懼致不得不從命上車，嗣又違反告訴人意
    願，將之載往附近山區毆打逼問，被告等人顯然自始即出於教訓逼供之預謀而有
    共同非法剝奪告訴人行動自由及傷害之犯意及事實甚明。至被告丙○○辯稱及被
    告甲○○事後翻稱係行車途中，綽號阿路男子因與告訴人發生爭執，綽號阿路男
    子始因而毆打告訴人，均與其無涉云云，顯均係事後畏罪卸責之詞，自不足採。
    而證人鄧守潔雖於本院證稱當時伊騎機車一直跟在被告甲○○所駕車後，沿途並
    未發生什麼事，至中央路四段頂埔農會後伊即載被告甲○○離去云云，惟證人鄧
    守潔所稱，非惟與被告甲○○上開於檢察官所自白之情節不符，並經被告甲○○
    當庭自承係其檢察官自白情節乃屬實在（見本院九十年七月九日訊問筆錄），再
    參酌證人鄧守潔乃係被告丙○○店內之受僱人員，所稱顯係出於迴護被告丙○○
    之詞，自不足信。從而本件事證明確，被告犯行均堪認定。
二、核被告所為，均係犯刑法第三百零二條第一項之以其他非法方法，剝奪人之行動
    自由罪，及刑法第二百七十七條第一之傷害人之身體罪。被告丙○○、甲○○與
    綽號阿路之不詳成年男子間有犯意之聯絡及行為之分擔，均為共同正犯；所犯上
    開妨害自由部分與傷害部分，有方法、結果之牽連關係，為牽連犯，應從一重論
    處以其他非法方法，剝奪人之行動自由罪。爰審酌被告丙○○素行不佳，且居於
    首犯地位，被告甲○○則係聽從被告丙○○之命行事，且僅駕車而未出手毆打被
    害人，所犯情節較輕，及被告等犯罪之動機、目的、手段、所生危害及犯後態度
    等一切情狀，分別量處如主文所示之刑示懲。又被告甲○○行為後，刑法第四十
    一條已於九十年一月十日修正公布施行，並於同年月十二日生效，其得易科罰金
    之罪已變更放寬為犯最重本刑為五年以下有期徒刑以下之刑之罪，比較新舊法，
    以新法較有利於被告，依刑法第二條第一項前段之規定，應適用裁判時之法律，
    爰依裁判時之修正後刑法第四十一條第一項前段規定諭知被告甲○○部分之易科
    罰金之折算標準。至被告毆打被害人所用之棒球鋁棒一支並未扣案，且無積極證
    據證明係被告所有，尚無從宣告沒收，併予敘明。
貳、被告丁○○無罪部分：
一、公訴意旨另以被告丁○○出於與被告丙○○、甲○○、綽號阿路之不詳成年男子
    共同犯意之聯絡，於上揭時地共同強押被害人乙○○上車，嗣乙○○直至同日下
    午一時許號始經送返丁○○上址住處，因認被告丁○○亦涉有刑法第三百零二條
    第一項之以其他非法方法剝奪人之行動自由罪云云。
二、按犯罪事實應依證據認定之，無證據不得推定其犯罪事實；又不能證明被告犯罪
    者，應諭知無罪之判決，刑事訴訟法第一百五十四條、第三百零一條第一項分別
    定有明文。又認定不利被告之事實，須依積極證據，苟積極證據不足為不利於被
    告事實之認定時，即應為有利於被告之認定，更不必為何有利之證據；另告訴人
    之告訴係以被告受刑事訴追為目的，是其陳述是否與事實相符，仍應調查其他證
    據以資審認。（最高法院三十條上字第八一六號、五十年台上字第一三○○號判
    例參照)
三、公訴意旨所以認被告丁○○涉有上開妨害自由犯行，無非係以被害人之指訴及彼
    等原係搭車欲前往被告丁○○家中，因認被告丁○○與被告丙○○等人間有犯意
    聯絡而均為共同正犯。訊據被告丁○○則堅決否認有何上開犯行，辯稱：伊僅係
    至包廂內叫被害人出來，伊並不知事後被告丙○○等人強押被害人毆打情事等語
    。經查被告丁○○固自承係依被告丙○○之命至包廂內叫出被害人至店門口等情
    ，核與被害人於警訊中指稱「我男友去上洗手間時，有一個小弟（阿毛，按即被
    告丁○○）過來跟我說老大（丙○○）叫我出去」（見偵查卷第三頁背面）相符
    ，而證人戊○○於偵查中固指稱伊追出店門口後，被害人等人已上車，並稱要到
    丁○○家中泡茶，伊始與被告丁○○前往其家中等情（見偵查卷第五十九頁），
    惟被害人於警訊時乃係指稱：「我在店門口時，丙○○就叫我上車，我之前在店
    內曾被揍過一拳（眼睛部位），內心生恐懼，便跟他上車」（見同前偵查卷第三
    頁背面），顯見被害人雖係被告丁○○叫出至店門口，但並非係被告丁○○強行
    拉扯被害人外出或上車，而係被害人先行遭被告丙○○毆打心生畏懼，而不得不
    從被告丙○○之命上車，已如前述，被告丁○○既係該店負責人即被告丙○○所
    僱用之人，其依被告丙○○指示，自店內包廂叫出被害人至該店門口，事屬一般
    平常之僱傭服從關係，尚難以此即認被告丁○○有何參與實施妨害被害人行動自
    由之行為事實可言。而被告丙○○等人於駕車離去前雖稱係前往被告丁○○住處
    泡茶，致被告蔡宗麟隨後乃與證人戊○○另駕車前往等候，惟被告丙○○等人事
    後卻反將被害人載往他處毆打，被告丁○○既未實際參與強押毆打被害人，而僅
    係陪同證人戊○○至其住處等候，衡情被告丙○○等人不無為避免被告丁○○及
    證人戊○○尾隨其車後而知悉其犯行，乃故意支使誆稱係前往被告丁○○住處泡
    茶等語，致令不知情之被告丁○○、證人戊○○均誤以前往其住處等候之可能，
    而遍查全卷並無其他積極證據足以證明被告丁○○係事先與被告丙○○等人共謀
    或如何受被告丙○○指使而幫助並陪同證人戊○○前往其住處以便被告丙○○遂
    行剝奪被害人行動自由並加毆打之犯行，公訴人徒以被告丙○○等人告稱要前往
    被告丁○○住處泡茶云云，即據以臆測被告丁○○與被告丙○○等人係屬共犯而
    有犯意聯絡云云，而遽為被告丁○○不利之認定，自嫌速斷。此外，復查無其他
    積極證據足以證明被告丁○○有何妨害自由犯行，被告犯罪尚屬不能證明，揆諸
    前開說明，自應為無罪之諭知。
據上論斷，應依刑事訴訟法第二百九十九條第一項前段，第三百零一條第一項，刑法
第二十八條、第三百零二條第一項、第二百七十七條第一項、第五十五條、第二條第
一項前段、第四十一條第一項前段，罰金罰鍰提高標準條例第一條前段、第二條判決
如主文。
本案經檢察官謝岳龍到庭執行職務。
中      華      民      國      九十      年      八      月    二十    日
                              臺灣板橋地方法院刑事第六庭
                                      法  官  朱 耀 平
右正本證明與原本無異
如不服本判決應於送達後十日內向本院提出上訴狀
                                      書記官  黃 炎煌
中      華      民      國      九十      年      八      月   二十二   日
附錄本案論罪科刑法條全文：
刑法第三百零二條第一項：私行拘禁或以其他方法，剝奪人之行動自由者，處五年以
                        下有期徒刑、拘役或三百元以下罰金。


司法院資訊處製作；財團法人民間司法改革基金會備份。
